臺灣嘉義地方法院交通事件裁定　　　　　　　　　　　九十年度交聲字第一四號
　　原處分機關　交通部公路局嘉義區監理所
　　受處分人即
　　異　議　人　甲○○
右列受處分人因違反道路交通管理處罰條例案件，對於交通部公路局嘉義區監理所所
為違反道路交通管理事件裁決書（嘉監五字第裁７０─Ｌ00000000號）聲明
異議，本院裁定如左：
    主  文
異議駁回。
    理  由
一、按汽車駕駛人於身心障礙專用停車位違規停車者，處新臺幣六百元以上一千二百
    元以下罰鍰，且應以最高額處罰之，道路交通管理處罰條例第五十六條第一項第
    十款及第二項定有明文。
二、本件原處分機關認：受處分人即異議人甲○○於民國（下同）九十年六月三十日
    十四時三十六分許，將其所有車號ＲＹ─五八四二號自用小客車，停放在嘉義市
    ○○路三五八號處之身心障礙者專用停車位時，因未依規定將專用停車識別證放
    置於汽車擋風玻璃明顯處，為嘉義市警察局交通隊以嘉市警交字第Ｌ00000
000號號通知單逕行舉發「於身心殘礙專用停車位違規停車」交通違規，異議
    人不服，乃向交通部公路局嘉義區監理所陳情，經該所於九十年九月二十八日以
    受處分人有違反道路交通管理處罰條例第五十六條第一項第十款汽車駕駛人於身
    心障礙專用停車位違規停車之行為裁決罰鍰新台幣一千二百元等情。
三、異議人異議意旨則以：(一)異議人領有殘障手冊及辦理殘障專用車在案，本件原處
    分機關即交通部公路局嘉義區監理所以「未依規定將專用停車識別證放置於汽車
    擋風玻璃明顯處，以供查驗」為由處罰異議人，令人不服，因執勤員警未善盡查
    證，逕以照片舉發，其成本遠比向監理單位電詢查證為高，顯有失職之處，又只
    看證件不用查證，那將證件借給他人使用也會屬於合法，顯然不合理；(二)異議人
    辦理殘障專用車時，承辦單位與監理單位並無核發殘障專用識別證，異議人亦不
    知有身心障礙者專用停車位設置管理辦法，請求駁回原處分機關之處分云云。
四、經查：
  (一)揆之上開異議人異議意旨，異議人對於九十年六月三十日十四時三十六分許，曾
    在嘉義市○○路三五八號處之身心殘礙專用停車位上停放右揭汽車，且該汽車之
    擋風玻璃明顯處並未置放殘障專用識別證，以供查核驗證之事實，並未爭執，故
    堪認定為真正。
  (二)依身心障礙者保護法第四十八條第二項授權所制定之身心障礙者專用停車位設置
    管理辦法，其第九條第一項定有「使用身心障礙者專用停車位者，應將專用停車
    位識別證置於汽車擋風玻璃明顯處或黏貼於機車車首，以供查核驗證。」、其第
    十四條第一項定有「違規佔用路邊停車場專用停車位者，由警察機關依道路交通
    管理處罰條例第五十六條規定辦理。」之明文，顯見使用身心障礙者專用停車位
    者，有將專用停車位識別證置於汽車擋風玻璃明顯處，以供執勤員警查核驗證之
    義務，本件異議人既然違反此項義務，執勤員警逕以開單舉發，自屬合法，是認
    異議人前揭關於執勤員警未善盡查證責任，未向監理單位電詢查問，失職以照片
    舉發云云，並無理由。另因上開條文已經明文規定使用身心障礙者專用停車位者
    有置放專用停車位識別證之義務，故異議人復行質疑各種查核驗證方式之成本高
    低問題，亦無所據。
  (三)又請參閱附錄之身心障礙者專用停車位設置管理辦法第六條第一項、第十二條及
    第十三條等規定，即知專用停車位識別證不得轉借他人使用，如違規使用並有處
    罰之規定，故異議人關於將專用停車位識別證借給他人使用也會屬於合法云云，
    自無可採。
  (四)身心障礙者專用停車位設置管理辦法第六條及第七條定有身心障礙者本人或其家
    屬一人得申請身心障礙者專用停車位識別證之相關規定，故異議人前揭關於「不
    知有身心障礙者專用停車位設置管理辦法」云云，並無理由。
五、從而，原處分機關因異議人於右開時地之身心障礙專用停車位違規停車之行為，
    依道路交通管理處罰條例第五十六條第一項第十款及違反道路交通管理事件統一
    裁罰標準及處理細則第四十四條第一項之規定逕行裁處受處分人罰鍰新台幣一千
    二百元，核無違誤，本件異議為無理由，自應將其異議駁回。
據上論斷，應依道路交通案件處理辦法第十九條，裁定如主文。
中      華      民      國      九十一    年      三    月    二十九    日
                            臺灣嘉義地方法院交通法庭
                                  法  官  盧  鳳  田
右正本證明與原本無異。
如不服本裁定，應於裁定送達後五日內向本院提出抗告狀（應附繕本）。
中      華      民      國      九十一    年      三    月    二十九    日
                                  書記官  林  秀  惠
附錄條文：
身心障礙者保護法
第四十八條第二項：
    前項身心障礙者專用停車位之設置地點、空間規劃、使用方式、識別證明之核發
    及違規佔用之罰則等由中央主管機關會同交通、營建等相關單位定之。
第六條第一項：
    身心障礙者本人或其家屬一人得申請身心障礙者專用停車位識別證（以下簡稱專
    用停車位識別證）。
第十二條：
    專用停車位識別證應由身心障礙者本人親自持用或家屬乘載身心障礙者本人時持
    用。
    前項家屬如未乘載身心障礙者本人時，不得使用專用停車位識別證。
第十三條：
    專用停車位識別證不得轉借他人使用。
    違反前條或前項規定者，經警察機關、停車場管理人員或其他執法機關人員查證
    屬實後，通知社政主管機關註銷該專用停車位識別證，並於三年內不得再行申請
    核發。
    偽造或冒用專用停車位識別證經查證屬實者，自查獲之日起三年內，不得申請核
    發專用停車位識別證。
    前項偽造之識別證，應由社政主管機關予以沒入；其涉有刑責者，移送司法機關
    偵辦。
第十四條第一項：
    違規佔用路邊停車場專用停車位者，由警察機關依道路交通管理處罰條例第五十
    六條規定辦理。
